【裁判字號】    99,訴,1274
【裁判日期】    991104
【裁判案由】    毒品危害防制條例
【裁判全文】
臺灣板橋地方法院刑事判決              99年度訴字第1274號
公  訴  人  臺灣板橋地方法院檢察署檢察官
被      告  乙○○
選任辯護人  陳德聰律師
上列被告因違反毒品危害防制條例案件，經檢察官提起公訴（99
年度偵字第7230 號），本院判決如下：
    主  文
乙○○明知禁藥而轉讓，累犯，處有期徒刑捌月。
    事  實
一、乙○○前因施用毒品案件，經本院以97年度簡字第5855號判
    處有期徒刑4 月確定，甫於民國97年11月28日易科罰金執行
    完畢。詎猶不知悔改，於98年10月25日晚間某時許，與女友
    丙○○、友人甲○○前往臺北縣中和市○○街45號「青山汽
    車旅館」311 號房間，明知甲基安非他命係為行政院衛生署
    公告查禁之禁藥，依法不得轉讓，竟基於轉讓禁藥之犯意，
    於同日晚間10時許，提供實際重量不詳、僅足供個人2 、3
    次施用之甲基安非他命予甲○○施用。嗣於98年10月26日0
    時許，乙○○、丙○○及甲○○3 人在上址為警查獲，經採
    集甲○○之尿液送驗，確呈安非他命類陽性反應（甲○○施
    用毒品部分，業臺灣板橋地方法院以99年度訴字第283 號判
    處有期徒刑8 月確定），始查悉上情。
二、案經臺北縣政府警察局中和第一分局報告臺灣板橋地方法院
    檢察署檢察官偵查起訴。
    理  由
壹、證據能力部分:
    按被告以外之人於審判外之言詞或書面陳述，除法律有規定
    者外，不得作為證據，刑事訴訟法第159 條第1 項固定有明
    文。惟被告以外之人於審判外之陳述，雖不符同法第159 條
    之1 至之4 之規定，而經當事人於審判程序同意作為證據，
    法院審酌該言詞陳述或書面陳述作成時之情況，認為適當者
    ，亦得為證據；當事人、代理人或辯護人於法院調查證據時
    ，知有第159 條第1 項不得為證據之情形，而未於言詞辯論
    終結前聲明異議者，視為有前項之同意，此亦據同法第159
    條之5 規定甚明。查本件檢察官、辯護人及被告於本院準備
    程序中均未就證據能力提出爭執，且迄於言詞辯論終結前，
    亦未就本院所調查之證據主張有刑事訴訟法第159 條第1 項
    不得為證據之情形，應認均已同意得作為本案之證據。從而
    ，本院以下援引之證據資料縱有屬傳聞證據，且不符刑事訴
    訟法第159 條之1 至之4 之規定者，然經本院審酌各該證據
    資料作成時之一切客觀情況，認無不適當之情事，均認有證
    據能力，合先敘明。
貳、實體部份:
一、上揭犯罪事實，業據被告於本院審理時坦承不諱，核與證人
    甲○○於偵查、審理中，及證人黃家緹於偵查中證述等情相
    符；復有甲○○尿液檢驗報告、臺北縣政府警察局中和第二
    分局毒品案犯罪嫌疑人姓名及代碼對照表、臺北縣政府警察
    局中和第一分局偵查隊案件查訪紀錄表各1 份在卷足佐，足
    認被告自白與事實相符，上開事實堪以認定。
二、又證人甲○○雖於本院審理中證述: 伊原本要向被告購買第
    二級毒品甲基安非他命，後來變成是被告請伊，是因為伊還
    沒有拿錢給被告云云。惟證人甲○○於本院同次審理期日原
    證稱: 伊施用甲基安非他命是被告請伊的（見本院卷第24頁
    反面）；且證人甲○○於其自身所涉施用毒品案件審判中亦
    稱: 伊本案施用之毒品係被告請伊的（見本院99年度訴字第
    283 號卷第17頁），是證人甲○○於本院審理期日翻異前詞
    而為原本要向被告購買第二級毒品之證述，自難盡信。佐以
    證人黃家緹於偵查中證述: 投宿青山汽車旅館期間，伊有看
    過證人甲○○向被告要甲基安非他命施用，而且證人甲○○
    是當場在旅館房間內以玻璃球方式施用，證人甲○○是直接
    拿被告的甲基安非他命施用，被告也有看到，被告並沒有收
    錢等語（見臺灣板橋地方法院檢察署99年度偵字第7230號卷
    第23頁），是證人黃家緹並未證稱被告與證人甲○○就第二
    級毒品甲基安非他命有交付對價之合意，與證人甲○○證稱
    第二級毒品甲基安非他命是被告請伊之情相符，此外，依卷
    內資料並無積極證據顯示被告與證人甲○○就甲基安非他命
    有交付代價之約定，是證人甲○○證述向被告購買甲基安非
    他命云云，自難憑採，併予敘明。
三、論罪科刑:
  (一)查甲基安非他命係屬毒品危害防制條例第2 條第1 項第2 款
    所定之第二級毒品，且業經行政院衛生署公告禁止製造、調
    劑、輸入、輸出、販賣或陳列之毒害藥品，而認屬藥事法所
    規定之禁藥。而藥事法第83條第1 項係於93年4 月21日修正
    公布，並自同年月23日起施行，為毒品危害防制條例之後法
    ，且藥事法第83條第1 項之法定刑為7 年以下有期徒刑，得
    併科新臺幣500 萬元以下罰金，與毒品危害防制條例第8 條
    第2 項之法定刑為6 月以上，5 年以下有期徒刑，得併科新
    臺幣70萬元以下罰金相較後，以藥事法第83條第1 項之法定
    刑為重。又以毒品之範圍尚包括影響精神物質與其製品，而
    藥事之管理，亦非僅止於藥品之管理，毒品未必均係經公告
    列管之禁藥，禁藥亦非必均為毒品，毒品危害防制條例與藥
    事法二者，並無必然之特別法與普通法關係。是除有轉讓之
    第二級毒品達毒品危害防制條例第8 條第6 項之一定數量（
    按行政院於93年1 月7 日公布「轉讓持有毒品加重其刑之數
    量標準」，其第2 條第2 款規定轉讓、持有第二級毒品淨重
    10公克以上，應加重其刑至二分之一，嗣為配合毒品危害防
    制條例第11條條文於98年5 月20日修正，乃於98年11月20日
    更名為「轉讓毒品加重其刑之數量標準」，其第2 條第2 款
    仍規定轉讓第二級毒品淨重10公克以上，加重其刑至二分之
    一），經依法加重後之法定刑較藥事法第83條第1 項之法定
    刑為重之情形外，因藥事法第83條第1 項為後法，且為重法
    ，二者有法條競合關係，應優先適用藥事法處罰（此有最高
    法院97年度台非字第397 號、98年度臺上字第5362號、98年
    度臺上字第3490號判決、臺灣高等法院暨所屬法院94 年 法
    律座談會刑事類提案第8 號結論意旨可參）。
  (二)查被告轉讓予證人甲○○之甲基安非他命數量既僅足供證人
    甲○○2 、3 次施用，此經證人甲○○證述明確（見本院卷
    第29頁反面），衡情其數量應不致逾10公克，且卷內並無積
    極證據證明被告轉讓之甲基安非他命實際淨重為何，依罪疑
    唯輕原則，應從被告有利之認定，即認為該次轉讓之甲基安
    非他命淨重並未逾10公克，故核被告所為，係犯藥事法第83
    條第1 項之轉讓禁藥罪。公訴意旨認係涉犯轉讓第二級毒品
    罪，尚有未合，然其基本事實既屬同一，本院自應予以審理
    ，並變更起訴法條。又被告轉讓甲基安非他命之高度行為既
    已適用藥事法加以處罰，則其為轉讓而持有甲基安非他命之
    低度行為，即不能再行割裂適用毒品危害防制條例之規定論
    處（最高法院82年度台上字第4076號、第6613號判決意旨參
    照）。再被告前因施用毒品案件，經本院以97年度簡字第
    5855 號 判決有期徒刑4 月確定，於97年11月28日易科罰金
    執行完畢之事實，有臺灣高等法院被告前案紀錄表乙份在卷
    可考，其受有期徒刑之執行完畢，5 年內故意再犯本件有期
    徒刑以上之罪，為累犯，應依法加重其刑。爰審酌被告素行
    非端，所為有害國人身心健康，助長施用毒品之不良風氣，
    惟被告轉讓甲基安非他命之數量非多，僅屬吸毒友儕間為求
    互通有無之授受，暨其智識程度、犯罪之動機、目的、犯後
    坦承犯行，尚有悔意等一切情狀，量處主文所示之刑。
三、不另為無罪諭知部分：（被訴轉讓第一級毒品部分）
 (一)公訴意旨另略以: 被告乙○○明知海洛因係毒品危害防制條
   例所列管之第一級毒品，不得擅自轉讓及持有，仍基於轉讓
   第一級毒品海洛因之犯意，於98年10月25日晚間10時許，在
   臺北縣中和市○○街45號「青山汽車旅館」311 號房轉讓海
   洛因與甲○○，供甲○○在場施用。嗣於99年10月26日0 時
   許，乙○○、丙○○及甲○○3 人在上址為警查獲，經採集
   甲○○之尿液送驗，確呈鴉片類陽性反應，始悉上情，因認
   被告涉犯毒品危害防制條例第8 條第1 項轉讓第一級毒品罪
   等語。
 (二)按犯罪事實應依證據認定之，無證據不得認定犯罪事實，刑
   事訴訟法第154 條第2 項定有明文。次按認定犯罪事實，所
   憑之證據，雖不以直接證據為限，間接證據亦包括在內，然
   無論直接或間接證據，其為訴訟上之證明，須於通常一般之
   人均不致於有所懷疑，而得確信其為真實之程度者，始得據
   之為有罪之認定，倘其證明尚未達到此一程度，而有合理性
   懷疑之存在時，即無從為有罪之認定（最高法院76年台上字
   第4986號參照）。
 (三)公訴意旨認被告涉犯轉讓第一級毒品罪嫌，無非以證人甲○○偵查中之證述為其主要論據。訊據被告固不否認證人甲○○於上開時間、地點施用第一級毒品之事實，惟堅詞否認有
   何轉讓第一級毒品犯行，辯稱: 伊沒有請甲○○施用第一級
   毒品，伊不知為何甲○○會有第一級毒品等語。經查:
 1.證人甲○○就98年10月25日晚間10時許，在臺北縣中和市○○街45號「青山汽車旅館」311 號施用第一級毒品海洛因之
   來源，雖於偵查、本院審理中證述: 伊施用之第一級毒品海
   洛因是被告將甲基安非他命及海洛因放在一個在桌上的籃子
   裡請伊施用的；扣案之甲基安非他命10包及海洛因1 包都是
   被告的云云。惟其於本案98年10月25日晚間10時許當日遭員
   警查獲後，就其自身所涉違反毒品危害防制條例犯行於98年
   10月26日偵查中陳稱: 扣案之海洛因1 包、安非他命10包是
   伊朋友「阿秀」寄放在伊那裡，「阿秀」說可以施用箱子內
   的毒品，伊就拿出來給被告乙○○跟伊一起用；當天晚間9
   、10點，在青山汽車旅館，伊打開塑膠箱子，被告問伊可不
   可以拿，伊說可以，被告就自己去拿。不知道被告取了多少
   量施用等語（見臺灣板橋地方法院檢察署98年度毒偵字第
   8033 號 卷第42、43頁）。觀諸證人甲○○於98年度毒偵字
   第8033 號 案件偵查中稱其攜帶毒品前往該處後，將之提供
   予被告乙○○施用，而未曾提及被告乙○○提供海洛因供伊
   施用，已與其本院審理中之說詞迥異，其上開於本院審理中
   證言之真實性堪值存疑。
 2.再者，證人甲○○到院證述伊施用之第一級毒品海洛因是被
   告將海洛因放在一個在桌上的籃子裡請伊施用的，警察進入
   旅館房間敲門時，伊因一時情急，第一個反應就是將甲基安
   非他命及海洛因放在口袋，其餘扣案物品伊都藏到衣櫥那邊
   ，因為被告他們要伊趕快收等語（見本院卷第27頁反面、第
   28頁），然毒品戕害人民身心，危害甚深，毒品之施用及流
   通，法有重懲，員警更為嚴加查緝，若非實際毒品持有者，
   遇有員警查緝之際，實無擅自拿取現場毒品，而自陷遭違反
   毒品危害防制條例案件遭追訴、處罰風險之理，而證人甲○○證稱被告放置桌上供其施用之海洛因係被告所有，竟於員
   警查獲時，將海洛因等毒品放置於自身口袋，其所為尚非無
   豈人疑竇之處，是其於本院審理中證稱扣案海洛因係被告所
   有，被告將海洛因放置桌上供伊施用云云，已難盡信。
 3.參以證人甲○○就扣案之甲基安非他命及海洛因等物所有權
   之歸屬，於98年10月26日警詢中原稱: 查獲之毒品甲基安非
   他命共10包、毒品海洛因1 包，電子磅秤2 台，分裝袋157
   只，自製分裝用杓子1 只，帳冊1 本，是伊所有的；毒品安
   非他命共10包及毒品海洛因1 包，伊是要自己用來施用的，
   電子磅秤2 台、分裝袋157 只及帳冊1 本，是「阿秀」寄放
   的，使用過注射針筒1 支，是被告乙○○的等語；復於同次
   警詢中稱: 甲基安非他命10包及海洛因1 包係綽號「阿秀」
   的女子寄放的，但伊也可以用云云（見臺灣板橋地方法院檢
   察署98年度毒偵字第8033號卷第4 、5 頁）；又於本院審理
   中證述: 查扣之甲基安非他命及海洛因都是被告的，沒有「
   阿秀」這個人，警詢說是「阿秀」寄放在伊這邊是伊瞎掰的
   等語（見本院卷第24頁反面、28頁），是證人甲○○就扣案
   甲基安非他命及海洛因之所有權先稱係伊所有，後改稱係「
   阿秀」所有，再推稱係被告所有，前後說法反覆；而證人甲○○證述與被告乙○○、證人黃家緹均為朋友關係，認識不
   久，約幾個月等情（見本院卷第25、26頁），足徵其等交情
   並非深厚，則倘證人甲○○施用之第一級毒品海洛因確為被
   告提供，其又何需於警詢中稱該等毒品係伊所有，更捏造不
   存在之「阿秀」之人？又衡諸證人甲○○於98年10月25日晚
   間10時許遭警查獲後，自98年10月26日警詢中，迄98年10 月
   26日偵查之陳述，均表示其施用之毒品係「阿秀」寄放，並
   未曾陳稱當日施用海洛因之來源係被告乙○○提供（見臺灣
   板橋地方法院檢察署98年度毒偵字第8033號卷第4 、5 頁、
   第43頁），遲至99年3 月29日偵查中始稱: 伊施用之第一級
   毒品海洛因係被告請伊的；被告乙○○把所有的都推給伊，
   幫伊交保，又向伊要交保的錢（見臺灣板橋地方法院檢察署
   99年度偵字第7230號卷第30頁），佐以證人甲○○於本院審
   理中證述: 警察說被告乙○○說毒品都係伊所有，警察跟伊
   說伊才知道的等語（見本院卷第28頁），是證人甲○○是否
   因事後知悉遭被告乙○○指稱扣案毒品係伊所有，又向伊要
   交保的錢，因而對被告心生怨隙，始於99年3 月29日偵查中
   及本院審理中而為上揭不利於被告之證述，尚非無疑，是證
   人甲○○證述被告將海洛因放在桌上供伊施用云云，已非全
   無瑕疵可指。
(四)綜上，本院綜合卷證資料，對於公訴意旨所指被告轉讓第一級
  毒品犯行，依公訴人提出之證據，客觀上尚未達到使通常一般
  之人均不致於有所懷疑，而得確信其犯罪事實之程度，此外，
  本院復無其他積極事證足認被告有公訴意旨所指之犯行，揆諸
  首揭說明，本應為無罪諭知，惟公訴意旨認被告此部分犯行與
  前揭經本院認定有罪部分有想像競合犯之裁判上一罪關係，爰
  不另為無罪諭知。
據上論斷，應依刑事訴訟法第299 條第1 項前段、第300 條，藥
事法第83條第1 項，刑法第11條前段、第47條第1 項，判決如主
文。
本案經檢察官楊翰濤到庭執行職務。
中    華    民    國    99    年    11    月    4    日
                  刑事第四庭  審判長法  官  侯志融
                                    法  官  陳世旻
                                    法  官  黃繼瑜
上列正本證明與原本無異。
如不服本判決，應於判決送達後10日內敘明上訴理由，向本院提
出上訴狀 (應附繕本) ，上訴於臺灣高等法院。其未敘述上訴理
由者，應於上訴期間屆滿後20日內向本院補提理由書「切勿逕送
上級法院」。
                                    書記官  謝雪紅
中    華    民    國    99    年    11    月    5     日
附錄本案論罪科刑所引法條:
藥事法第83條
明知為偽藥或禁藥，而販賣、供應、調劑、運送、寄藏、牙保、
轉讓或意圖販賣而陳列者，處 7 年以下有期徒刑，得併科新臺
幣 5 百萬元以下罰金。
犯前項之罪，因而致人於死者，處 7 年以上有期徒刑，致重傷
者，處 3 年以上 12 年以下有期徒刑。
因過失犯第 1 項之罪者，處 2 年以下有期徒刑、拘役或科新臺
幣 30 萬元以下罰金。
第 1 項之未遂犯罰之。

司法院資訊處製作；財團法人民間司法改革基金會備份。
